【裁判字號】    88,交易,104
【裁判日期】    890713
【裁判案由】    過失傷害
【裁判全文】
臺灣新竹地方法院刑事判決                        八十八年度交易字第一四號
    公  訴  人  臺灣新竹地方法院檢察署檢察官
    被      告  丁○○
右列被告因過失傷害案件，經檢察官提起公訴（八十八年度偵字第四八四六號），本
院判決如左︰
    主  文
丁○○因過失傷害人，處有期徒刑月，如易科罰金，以佰元折算壹日。
    事  實
一、丁○○於民國八十八年二月十二日下午六時四十分許，無照駕駛簡登明所有之車
    號ＭＧ（起訴書誤載為ＮＧ）─○九二三號自小客車，沿新竹市○○街由食品路
    往新竹憲兵隊方向行駛，行經新竹市○○街三十二巷之巷口時，原應注意汽車行
    駛時，駕駛人應注意車前狀況，並隨時採取必要之安全措施，而依當時天晴、夜
    間有照明、路面乾燥、無缺陷、道路無障礙物及視距良好等客觀情形，又無不能
    注意情事，竟仍無照駕車行駛，適行人丙○○正欲穿越馬路，丁○○疏未注意該
    車前狀況，撞擊丙○○倒地，致丙○○受有外傷性腦內出血、蜘蛛膜下出血等傷
害。
二、案經丙○○訴請臺灣新竹地方法院檢察署檢察官偵查起訴。
    理  由
一、訊據被告丁○○固坦承於右揭時地無照駕駛車號ＭＧ─○九二三號自小客車行經
    該處，惟矢口否認過失傷害犯行，辯稱：伊駕車經過該處，見告訴人丙○○倒臥
    馬路中間，遂下車救助告訴人送醫急救云云。經查：
  （一）前揭事實，業據告訴人丙○○、告訴代理人甲○○告訴歷歷，並經證人即到
        場處理警員乙○○於偵訊中結證稱：「：：我到醫院時，丁○○在醫院，他
        說不知有無撞到人，但他在行駛中，有感覺『碰』一聲，他下車，一個人倒
        在地上」、「他（指被告）說他有感覺在行駛中有聽到『碰』一聲，感覺撞
        到東西，但並未直接說有撞到人」、於本院調查中到院結證稱：「（問：如
        何知道在場之被告為肇事者？）我到醫院時，在場之被告告訴我，他與人發
        生車禍，告訴我發生地點在東山街口」等語，核與被告隨同證人前往肇事地
        點繪製現場草圖，並於駕駛人欄位簽名之情相符，有新竹市警察局肇事現場
        圖附卷可稽。至被告辯稱：因警察說簽名是例行公事，伊才簽名云云，已據
        上開證人乙○○否認在卷，參以被告為二十餘歲青年，智識並非異於一般人
        ，觀諸其在肇事現場圖簽名處之上方，顯而易見載明「駕駛人」字樣，其上
        開所辯，應係事後飾卸之詞，自難採信。此外，復有臺灣省立新竹醫院診斷
        證明書、道路交通事故調查報告表、車損及現場照片共十幀足資佐證。
  （二）按汽車駕駛人未領有駕駛執照者，禁止駕駛，道路交通管理處罰條例第二十
        一條第一項第一款定有明文。次按汽車行駛時，駕駛人應注意車前狀況，並
        隨時採取必要之安全措施，道路交通安全規則第九十四條第三項亦定有明文
        。被告駕車行經上開路段，本應注意不得無駕駛執照駕車，及上開道路交通
        安全規則相關規定，且依道路交通事故調查報告表載明，當時天晴、夜間有
        照明、路面乾燥、無缺陷、道路無障礙物及視距良好等客觀情形，又無不能
        注意之情事，詎其竟無照駕駛、疏未注意車前告訴人穿越馬路之狀況，貿然
        駕車前進，撞擊告訴人倒地致傷，堪認被告之行為自有過失。再，告訴人既
        係因本件車禍致傷，有如前述，則被告之過失行為與告訴人之傷害間具有相
        當因果關係。本案事證明確，被告過失傷害之犯行洵堪認定，自應依法論科
        。
二、核被告所為，係犯刑法第二百八十四條第一項前段之過失傷害罪。被告無駕駛執
    照駕車，因而致告訴人受傷，依法應負刑事責任，有如前述，應依道路交通管理
    處罰條例第八十六條第一項規定，加重其刑。爰審酌被告過失駕車致告訴人受傷
    ，告訴人所受傷害程度，尚未達成民事和解，案發後被告報警處理，並將告訴人
    送醫急救，及其犯後態度等一切情狀，量處如主文所示之刑，並諭知易科罰金之
    折算標準。
據上論斷，應依刑事訴訟法第二百九十九條第一項前段，刑法第二百八十四條第一項
前段、第四十一條，道路交通管理處罰條例第八十六條第一項，罰金罰鍰提高標準條
例第一條前段、第二條，判決如主文。
本案經檢察官羅雪梅到庭執行職務。
中      華      民      國    八十九    年      七      月     十三     日
                                    臺灣新竹地方法院刑事第一庭
                                        法  官    黃  美  文
右正本證明與原本無異。
如不服本判決，應於判決送達後十日內向本院提出上訴狀( 應附繕本 )，上訴於
臺灣高等法院。
                                        書記官    饒  興  蘭
中      華      民      國    八十九年      七      月     十三     日
附錄：
刑法第二百八十四條第一項
因過失傷害人者，處六月以下有期徒刑、拘役或五百元以下罰金。致重傷者，處一年
以下有期徒刑、拘役或五百元下罰金。


司法院資訊處製作；財團法人民間司法改革基金會備份。
